臺灣臺南地方法院刑事判決　　　　　　　　　　　　八十九年度易字第二七五六號
　　公　訴　人　臺灣台南地方法院檢察署檢察官
　　被　　　告　己○○
　　　　　　　　丁○○
　　共　　　同　蔡清河
　　選任辯護人
右列被告等因詐欺案件，經檢察官提起公訴（八十八年度偵續字第八五號），本院判
決如左：
    主  文
己○○、丁○○均無罪。
    理  由
壹、公訴意旨略以：被告己○○係國產汽車股份有限公司北台南分公司（下簡稱國產
    汽車台南分公司）之業務員，被告丁○○係該公司之經理，二人為圖業績獎金等
    利益，竟與乙○○（另由台灣台南地方法院檢察署檢察官偵辦中）共同基於意圖
    為自己不法所有之概括犯意聯絡，由乙○○與其朋友「張勝定」聯絡，由乙○○
    與戊○○及告訴人辛○○等人接洽聲稱可出售七折汽車，而被告己○○則直接將
    汽車之統一發票交給乙○○，再轉交給「張勝定」，由「張勝定」以辦理促銷活
    動名義向廠商詐取發票之全額車款，而乙○○再從中取得五至七成之車款，向國
    產汽車繳完前開不足之三成車款後，賺取二至四成之車款利益，而被告丁○○、
    己○○除因此而獲得業績獎金之利益外，被告丁○○亦曾收取「張勝定」辦活動
    之機車一台，被告己○○亦曾以同一方式購得低價之汽車一輛；嗣因被告己○○
    所開立發票有誤，致廠商生疑而不再提供車款，導致乙○○無法補足應給付國產
    汽車之三成車款，被告丁○○、己○○及乙○○明知繼續收取購車客戶之七成車
    款，必要無法補足全額款乃至無法交車給客戶。竟仍由乙○○繼續收取告訴人辛○○等客戶之車款（七成），再將車款遞補先到期應交車客戶戊○○等人之不足
    款，導致告訴人辛○○等人繳交車款後，無法獲得交車，因認被告己○○、丁○○共同涉犯刑法詐欺罪嫌等語。
貳、按犯罪事實應依證據認定之，無證據不得推定其犯罪事實。又不能證明被告犯罪
    者，應諭知無罪之判決，刑事訴訟法第一百五十四條、第三百零一條第一項分別
    定有明文。又事實之認定，應憑證據，如未能發現相當證據，或證據不足以證明
    ，自不能以推測或擬制之方法，以為裁判基礎，此有最高法院四十年台上字第八
    十六號判例可資參照。且告訴人之告訴，本以使被告受刑事訴追為目的，故其陳
    述是否與事實相符，自應調查其他證據，以資審認，茍其所為攻擊之詞，尚有瑕
    疵，則在此瑕疵未予究明以前，即不能遽採為斷罪之基礎，此亦有最高法院六十
    九年台上字第一五三一號判例得參。而刑法第三百三十九條之詐欺罪，需以行為
    人主觀上自始即有詐欺之故意及不法之意圖，客觀上有施用詐術之行為，並使被
    害人陷於錯誤而為財產之交付或以此得財產上不法之利益，始能構成，有一不備
    ，即無由成立該罪。訊據被告己○○、丁○○堅決否認涉有上開罪嫌，被告己○○辯稱：乙○○向國產汽車台南分公司購買多部汽車，均有依約付款，伊均依乙○○之指示將車交予乙○○所指定之人，而告訴人庚○○、甲○○、辛○○等人
    均係向乙○○購車，乙○○再向國產汽車台南分公司購車，伊並循以往之慣例依
    乙○○之指示將車交予其所指定之人，伊並未詐欺告訴人等等語；被告丁○○則
    稱：伊係國產汽車公司台南分公司之經理，乙○○係國產汽車台南分公司之大客
    戶，向該公司購買為數不少之汽車，並由己○○負責處理，伊對於業務員招攬業
    務之過程，甚少過問，本件係事後告訴人庚○○交車發生問題時，伊始出面與告
    訴人庚○○詳談；伊雖曾向乙○○購買一輛機車，但伊有付款；伊並未詐欺告訴
    人等等語。查公訴人認被告二人涉有上開罪嫌，無非係以被告丁○○部分：被告
    丁○○曾收受乙○○一輛機車，乙○○向國產汽車台南分公司購車，丁○○可獲
    有獎金等為其論據；被告己○○部分：證人乙○○之證稱、告訴人等之指述及乙○○向國產汽車台南分公司購車，被告己○○可獲得每輛車約五千元至一萬元不
    等之獎金等為其主要論據。經查：
一、被告丁○○部分：
    查被告丁○○係國產汽車台南分公司之經理，並非汽車業務員，並未實際參與汽
    車買賣之仲介業務，亦未就汽車買賣之初與乙○○或告訴人等有直接接觸乙節，
    已據被告丁○○自承在卷，核與共同被告己○○陳稱及告訴人甲○○、庚○○及
    辛○○指訴情節相符。雖告訴人庚○○指稱：「我弟弟匯完款後將匯款單傳真至
    國產汽車公司給己○○，己○○說隔日（十二日）就可交車，到了翌日要交車時
    ，己○○說監理站電腦故障無法取交車，她又說十三日可以交車，我前往取車時
    ，己○○說監理站電腦故障無法交車，他又說十三日可以交車，我前往取車時，
    己○○及經理丁○○告訴我進口車驗車較慢，我因為錢已經付了，但是該公司一
    再拖延交車時間」、「事後我多次聯絡該公司經理及己○○等二人，他們仍拒絕
    交車及退款」等語（詳警卷），然證人乙○○證稱：「（問：丁○○是否知道你
    要車子的發票？）最後交車遲延，他才知道」由上開告訴人庚○○及證人乙○○
    所述，可知被告丁○○係於被告己○○無法交車予客戶時，以公司經理之身分出
    面協調處理，尚難認被告丁○○所為，涉有詐欺告訴人等之犯行，公訴人另論指
    被告丁○○曾收受乙○○所贈予之機車一台等語，然被告丁○○縱與接受乙○○
    之上開贈與，然要難遽論被告丁○○與乙○○共同涉犯詐欺罪嫌，又被告丁○○
    縱有因乙○○之購買汽車受有業績獎金之利益，惟業績獎金乃基於被告丁○○與
    國產汽車台南分公司間之契約約定，而由該公司支付，係被告丁○○為國產汽車
    台南分公司服勞役，該公司所為之獎勵，亦難認係不法利益。故公訴人此部分之
    論述，顯有誤會。
二、被告己○○部分：
（一）被告己○○所辯：告訴人等係直接向乙○○購車，再由乙○○向伊接洽，告訴
      人等並非直接向伊購車一節，核與證人乙○○於本院調查時證稱：「（問：（
      知否庚○○、甲○○、辛○○三位去國產汽車買車？是否透過妳向己○○買車
      ？）知道。他們三位是透過我買車，他們三位的朋友戊○○跟我買車，戊○○
      將買的車交給他們三位，他們三位約在國產汽車交車，因這樣在國產汽車交車
      過程中認識，後來他們三位有向我買車，告訴人庚○○、告訴人甲○○、辛○○都是跟我接洽買何車，我賣給他們的車有比市價便宜，便宜多少因時間太久
      ，已記不清楚」、「（問：告訴人向你買車，妳如何告訴己○○？）我會告訴
      己○○是誰要買車，並指定她交車給誰，車款多少錢，我會告訴告訴人」、「
      （問：是否曾經告訴告訴人向你買車會比較便宜？）他們知道」等語（詳本院
      九十一年二月二十一日訊問筆錄）相符，且告訴人庚○○亦稱：「（問：當時
      你買這輛車有無比市價便宜？）有，是國產賣的比外面便宜一、二十萬元等語
      （詳本院九十一年三月十四日訊問筆錄），而告訴人辛○○亦稱：「（問：你
      買車有無比較便宜？）有」等語（詳前開九十一年三月十四日訊問筆錄），足
      徵本件告訴人庚○○、甲○○、辛○○等三人係因貪圖便宜向乙○○購車，乙○○再轉向國產汽車台南分公司之被告己○○購車。被告己○○所辯上情，並
      非虛構。
（二）又告訴人庚○○指稱：「我匯二百七十萬元，剩下的三十萬元是交現金，己○○叫我拿給乙○○，八月十一日左右我拿三十萬元給己○○，她要我拿給乙○○」、「（問：三十萬元交給誰？）我拿給乙○○」等語（詳本院九十一年一
      月二十五日訊問筆錄），另一告訴人甲○○指稱：「乙○○與己○○一起到我
      家談買車的事，當時我只認識己○○，也不認識乙○○，當時己○○有事先走
      ，乙○○與我一起到銀行匯款，（我將匯款單交給乙○○）」等語（詳本院九
      十一年一月十日訊問筆錄），而告訴人辛○○亦指稱：伊所交付購買汽車之支
      票均係由乙○○簽發，並有支票存根可證等語（詳八十七年偵字第一一五五七
      號卷內筆錄），然告訴人等卻於本院調查時堅稱，渠等只認識被告己○○，均
      不認識乙○○，惟此據證人乙○○證述：伊與告訴人等均認識等語（詳本院九
      十一年二月二十一日訊問筆錄）矛盾，且倘告訴人三人均不認識乙○○，告訴
      人三人豈有將三十萬元現金、匯款單及支票等交付乙○○之理？又如係告訴人
      等直接向被告己○○購買汽車，被告己○○豈會不收取告訴人庚○○之三十萬
      元及告訴人辛○○所支付用以支付車款之票據？告訴人庚○○、甲○○、辛○○三人所述，顯不合理，率難採信。益證被告己○○所述；告訴人等三人係向
      乙○○購車，再由乙○○向伊購車等語屬實。
（三）證人乙○○雖稱：「（問；妳以比市價便宜的價錢賣車給告訴人，妳如何獲利
      ？）買賣發票，我把全額車交給第三者，己○○把車子的發票交給我，沒有交
      給實際買車者，我把發票交給丙○○，他會交發票金額的八成現金給我。丙○○是從事廣告公司，有接活動，廠商贊助活動必須依據有實際支出的發票正本
      請款，我有交代己○○要把發票留下來給我，不可以將發票交給買車者，她有
      問我，我有告訴她發票的過程，及我為何賣車這麼便宜」等語（詳本院九十一
      年二月二十一日訊問筆錄），然乙○○是以市面上相同之價格向國產汽車台南
      分公司購車乙節，已據被告己○○、丁○○供稱在卷，核與證人乙○○供述向
      國產汽車台南分公司購車情節相符，至證人乙○○係以何方法、手段使告訴人
      等向其買車較市面上便宜一事，乃證人乙○○與告訴人等間之問題，縱被告己○○知悉證人乙○○賣車便宜之理由，亦難認被告己○○與乙○○有共同詐欺
      之犯意聯絡。
（四）再被告己○○縱有因乙○○向國產汽車台南分公司購買汽車，因之獲取每輛車
      五千元至一萬元左右之獎金，然業績獎金乃被告己○○與國產汽車台南分公司
      間之契約約定，而由該公司支付，係被告己○○為國產汽車台南分公司服勞役
      ，該公司所為之獎勵，尚難認該業績獎金係不法利益。
參、綜上所述，告訴人等之指訴前後不一且有瑕疵，公訴人無確切證據即率指被告二
    人涉犯詐欺罪嫌，且依本院調查證據之結果，本件應係告訴人等向乙○○購車，
    乙○○再向國產汽車購車，而被告己○○係依乙○○之指示交付車輛，被告己○○、丁○○二人亦未從中獲取任何好處，自未與乙○○有何詐欺之犯意聯絡及行
    為之分擔，被告二人所為，與詐欺罪之構成要件有間，此外復查無其他積極證據
    足資認定被告有詐欺取財之犯行，自不能證明渠等犯罪，自應為無罪判決之諭知
    。
據上論斷，應依刑事訴訟法第三百零一條第一項，判決如主文。
本案經檢察官李宗榮到庭執行職務。
中      華      民      國    九十一    年      六月     二十     日
                                  臺灣臺南地方法院刑事第二庭
                                          法  官  鄭  燕  璘
右正本證明與原本無異。
如不服本判決，應於判決送達後十日內，向本院提出上訴狀。
                                          書記官  田  富  蓉
中      華      民      國    九十一    年      六      月     二十     日
